臺灣彰化地方法院刑事附帶民事判決
110年度附民字第284號
原      告  莊欣霓
            莊芸樺
共      同
訴訟代理人  廖奕婷律師
被      告  張麗娟

            林育如
上列被告因傷害等案件（本院110年度訴字第757號），經原告提
起附帶民事訴訟，本院於民國111年2月14日言詞辯論終結，判決
如下
    主      文
㈠被告林育如應給付原告莊欣霓新臺幣2,000元，及自民國110年1
  1月5日起至清償日止，按年息百分之5計算之利息。
㈡原告莊欣霓其餘之訴駁回。
㈢本判決原告莊欣霓勝訴部分得假執行。
㈣原告莊欣霓其餘假執行之聲請駁回。
㈤被告張麗娟應給付原告莊芸樺新臺幣15,011元，及自民國110年
  11月5日起至清償日止，按年息百分之5計算之利息。
㈥原告莊芸樺其餘之訴駁回。
㈦本判決原告莊芸樺勝訴部分得假執行。
㈧原告莊芸樺其餘假執行之聲請駁回。
    事實及理由
一、原告莊欣霓主張：被告張麗娟為廖科溢之妻、被告林育如係
    廖科溢之母，被告張麗娟、林育如二人前即懷疑廖科溢與莊
    欣霓有不正常交往，且於民國109年4月26日凌晨3時30分許
    ，在彰化縣○○鎮○○里○○巷00號「順泰宮」內，見廖科溢與原
    告莊欣霓相約於該處且狀似親暱，即與莊欣霓發生口角，林
    育如與莊欣霓即各基於傷害之犯意，互扯頭髮並於地上拉扯
    扭打。被告張麗娟見狀基於與林育如共同傷害莊欣霓身體之
    犯意聯絡，於林育如與莊欣霓扭打之時，持安全帽敲打莊欣
    霓之身體部位，致莊欣霓受頭皮挫傷併臉部擦傷、左肩及左
    大腿挫傷、左下背挫傷等傷勢。原告莊欣霓因被告林育如及
    張麗娟毆打成傷，精神上受到極大的驚嚇與恐懼，請求慰撫
    金新臺幣（下同）30萬元，爰依侵權行為損害賠償之法律關
    係，請求被告2人連帶負損害賠償責任，並聲明：㈠被告2人
    應連帶給付原告莊欣霓30萬元，及自起訴狀繕本送達翌日起
    至清償日止，按年息5％計算之利息。㈡願供擔保請准宣告假
    執行。
二、原告莊芸樺主張：原告莊芸樺為莊欣霓之妹，其於109年4月
    26日凌晨4時12分許與莊岳陵共乘車牌號碼000-0000號自小
    客車到上開案發現場時，與被告張麗娟發生口角衝突。被告
    張麗娟竟於多人在場之上開場所，意圖散布於眾，指摘原告
    莊芸樺「看你這個臉，就知道吃毒」之不實事項，足以毀損
    莊芸樺之名譽。又基於傷害之犯意，持安全帽毆打莊芸樺，
    致莊芸樺受頭部外傷併腦震盪之傷勢。原告莊芸樺因遭被告
    張麗娟誹謗，名譽受到損害，精神受有痛苦，且原告莊芸樺
    因遭被告張麗娟毆打就醫，支出醫療費用5,251元，且連續4
    個月都有暈眩、嘔吐之症炫，導致無法工作，以每月42,000
    元計算，受有176,400元不能工作之損失，原告莊芸樺之身
    體受傷、名譽毀損，精神上亦受到極大的痛苦，請求慰撫金
    288,349元，爰依侵權行為損害賠償之法律關係，請求被告
    負損害賠償責任，並聲明：㈠被告張麗娟應給付原告莊芸樺4
    7萬元，及自起訴狀繕本送達翌日起至清償日止，按年息5％
    計算之利息。㈡願供擔保請准宣告假執行。
三、被告2人則以：不願意賠償等語，資為抗辯，並聲明：原告2
    人之訴均駁回。
四、原告莊欣霓請求被告張麗娟負損害賠償部分：
　　按附帶民事訴訟之判決，應以刑事訴訟判決所認定之事實為
    據，刑事訴訟諭知無罪、免訴或不受理之判決者，應以判決
    駁回原告之訴。刑事訴訟法第500條前段、第503條第1項前
    段定有明文。原告莊欣霓主張被告張麗娟有毆打莊欣霓致莊
    欣霓受傷等情，業經本院刑事庭判決被告張麗娟無罪，故依
    上開法條意旨，原告莊欣霓之訴及該部分假執行之聲請，均
    應駁回。
五、原告莊欣霓請求被告林育如、原告莊芸樺請求被告張麗娟　
    負損害賠償部分：
　㈠原告莊欣霓主張其因被告林育如毆打行為受有頭皮挫傷併臉
    部擦傷、左肩及左大腿挫傷、左下背挫傷等傷勢之事實；原
    告莊芸樺主張其遭被告張麗娟誹謗及毆打受有頭皮挫傷併臉
    部擦傷、左肩及左大腿挫傷、左下背挫傷之事實，業經本院
    以110年度訴字第757號刑事判決，依刑法第277條第1項之傷
    害罪，判處被告林育如犯傷害罪，處罰金10,000元、被告張
    麗娟犯誹謗罪處罰金1,000元、犯傷害罪處拘役20日在案，
    是原告莊欣霓主張被告林育如有傷害之侵權行為、原告莊欣
    霓主張被告張麗娟有誹謗及傷害之侵權行為之事實，自屬有
    據。
　㈡按因故意或過失，不法侵害他人之權利者，負損害賠償責任
    。數人共同不法侵害他人之權利者，連帶負損害賠償責任。
    不法侵害他人之身體或健康者，對於被害人因此喪失或減少
    勞動能力或增加生活上之需要時，應負損害賠償責任。不法
    侵害他人之身體、健康、名譽者，被害人雖非財產上之損害
    ，亦得請求賠償相當之金額，民法第184條第1項前段、第19
    3條第1項、第195條第1項前段分別定有明文。被告林育如與
    原告莊欣霓互毆，被告張麗娟毆打及誹謗原告莊芸樺，是被
    告林育如、張麗娟之不法行為與原告莊芸樺之傷害結果、原
    告莊芸樺之傷害及名譽受損有因果關係，故原告莊欣霓請求
    被告林育如、原告莊芸樺請求被告張麗娟負侵權行為損害賠
    償責任，洵屬有據。
　㈢原告莊欣霓得請求之部分：
　  按民法第195 條所謂相當之金額，應斟酌加害人與被害人雙
    方之身分、資力與加害程度，及其他各種情形核定之；慰撫
    金是否相當，應以加害行為之加害程度及被害人所受痛苦，
    斟酌加害人及被害人之身分、經濟地位等各種情形定之。原
    告莊欣霓主張其因遭被告林育如毆打精神上受有相當之痛苦
    ，請求慰撫金30萬元等語，本院審酌原告莊欣霓與有婦之夫
    有不正當之交往，本案衝突也源自於原告莊欣霓與廖科溢深
    夜幽會，才引起被告林育如之不滿，原告莊欣霓與林育如屬
    於互毆之情形，對於自己會產生受傷的結果得以預見，原告
    莊欣霓之傷勢亦不重，精神上之痛苦應屬輕微；另審酌原告
    莊欣霓高職畢業之學歷、先前從事理容業，現已另謀他業，
    自稱月收入2萬元，被告林育如與兒子廖科溢、媳婦張麗娟
    及孫子同住，與媳婦一同從事家務等兩造之身分、地位、經
    濟情況及本案發生之緣由、原告莊欣霓所受痛苦之程度，認
    為原告莊欣霓其請求被告林育如賠償非財產上損害30萬元，
    尚屬過高，應酌減為2,000元為適當。  
  ㈣原告莊芸樺得請求之部分：
　⒈原告莊芸樺主張其因遭被告張麗娟毆打而受傷住院，支出醫
    療費用5,251元等情，業具原告提出診斷書及醫院門診收據
    為證，堪認屬實。
　⒉原告莊芸樺主張其因受傷留有後遺症導致4個月無法工作等情
    ，固據莊芸樺提出診斷證明書及薪資袋為證。查：
　⑴依照診斷證明書所示，莊芸樺於109年4月27日經醫院安排住
    院，共住6日，故莊芸樺於此住院期間，堪認確實有不能工
    作之情事，其餘原告莊芸樺所稱共計4個月無法工作等語，
    未經原告提出證據以實其說，難以採信。
　⑵原告莊芸樺主張其每月薪資42,000元等情，並提出薪資袋為
    證，然經本院調取莊芸樺勞保及就保資、所得收入資料，莊
    芸樺於109年間並無任何投保及薪資收入之資料，而原告莊
    芸樺所提出之薪資袋上，無公司名稱、甚至連職員之姓名僅
    記載「R」，根本無從判斷是否確實為原告莊芸樺之薪資收
    入，故本院無從認定原告莊芸樺薪資為何。然原告莊芸樺年
    齡30歲，具有工作能力，故原告莊芸樺於此住院6日之期間
    仍應認為有不能工作之損失，並應依勞動部所公告109年間
    基本工資23,800元作為計算，故原告莊芸樺住院期間受有之
    不能工作之損失為4,760元【計算方式：23,800÷30×6＝4,760
    元（元以下四捨五入）】。
　⑶原告莊芸樺主張其因遭因名譽受損、身體受傷，精神上受有
    相當之痛苦等語，本院審酌原告莊芸樺明知其姐與有婦之夫
    有不正當之交往，到達衝突現場時便以言語挑釁怒罵張麗娟
    「自己的ㄤ都管不好」等語，被告張麗娟才因而以言語誹謗
    ，而當時聽聞之人，均為原告莊芸樺家人及被告張麗娟家人
    ，而無其他人，故原告莊芸樺之名譽受損輕微；而原告莊芸
    樺開車搭載其兄莊岳陵到場，故應清楚知悉其兄攜帶球棒放
    在副駕駛座，其眼見莊岳陵攜帶球棒到場，並持球棒欲毆打
    被告張麗娟，遭阻止後毆打林語堂，張麗娟持安全帽要反擊
    毆打莊岳陵時，遭原告莊芸樺阻止，張麗娟因而持安全帽猛
    擊莊芸樺，故原告莊芸樺與其兄持球棒到場，並以言語刺激
    被告張麗娟，對於衝突之發生可以預見；另審酌原告莊芸樺
    於警詢自稱為高職畢業之學歷、擔任客服人員，被告張麗娟
    則於家中所經營之環保公司工作，並遭持家務等兩造之身分
    、地位、經濟情況及衝突原因、加害情形與原告莊欣霓所受
    痛苦之程度，認為其請求被告賠償非財產上損害288,349元
    ，尚屬過高，應酌減為5,000元為適當。  　　
　⑷故原告莊芸樺得請求之金額應為15,011元【計算方式：5,251
    +4,760+5,000=15,011元】
六、綜上所述，被告林育如上開故意侵權行為，侵害原告莊欣霓
    身體及健康、被告張麗娟上開故意侵權行為，侵害原告莊芸
    樺名譽及身體健康。從而，原告莊欣霓依民法第184條第1項
    、第195條第1項前段，請求被告林育如給付2,000元及自起
    訴狀繕本送達被告翌日即110年11月5日起至清償日止，按年
    息5％計算之利息，為有理由，應予准許；原告莊欣霓依民法
    第184條第1項、第193條、第195條第1項前段，請求被告張
    麗娟給付15,011元及自起訴狀繕本送達被告翌日即110年11
    月5日起至清償日止，按年息5％計算之利息，均為有理由，
    應予准許；逾此部分之請求，均為無理由，應予駁回。
七、本判決所命給付均未逾50萬元，依民事訴訟法第389條第1項
    第5款之規定，應依職權宣告假執行；至原告2人分別敗訴部
    分，其假執行之聲請則失其依據，應併予駁回。
八、本件事證已臻明確，兩造其餘攻擊防禦方法及證據，核與判
    決之結果不生影響，爰不一一論列，併此敘明。
九、本件係刑事附帶民事訴訟事件，依刑事訴訟法第505條第2項
    之規定，免納裁判費用，且在本院審理期間，亦未生其他訴
    訟費用之支出。
中　　華　　民　　國　　111 　年　　3 　　月　　10　　日
                  刑事第二庭   審判長法官  葉明松
                               法      官  陳薏伩 
                               法      官  陳怡潔
以上正本證明與原本無異。
如不服本判決應於收受判決後20日內向本院提出上訴書狀，並應
敘述具體理由。其未敘述上訴理由者，應於上訴期間屆滿後20日
內向本院補提理由書( 均須按他造當事人之人數附繕本) 「切勿
逕送上級法院」。
中　　華　　民　　國　　111 　年　　3 　　月　　10　　日
                               書  記  官  謝儀潔